行　政　法　院　判　決　　　　　　　　　　　　　　八十八年度判字第三○七號
　　原　　　告　甲○○
　　被　　　告　高雄縣稅捐稽徵處
右當事人間因地價稅事件，原告不服財政部中華民國八十六年九月二十五日台財訴第
000000000號再訴願決定，提起行政訴訟。本院判決如左︰
　　主  文
原告之訴駁回。
　　事  實
緣原告所有坐落高雄縣鳳山市○○段一一二七、一一二八地號土地，於民國八十一年
間改供光隆汽車駕駛補習班（下稱光隆駕訓班）使用，未作農業用地使用，案經被告
查獲，乃補徵八十二年地價稅一、一五二、三八六元及八十三年地價稅一、一四四、
四八三元。原告不服，循序提起行政訴訟。茲摘敘兩造訴辯意旨於次：
原告起訴意旨略謂：查被告所舉證之照片，拍攝時間為八十四年四月，如何據以證明
八十二、八十三年使用情形。而圍牆主要結構未有水泥部分，實非隨時間自然風化所
導致，而係鄰居修理住家，雇請怪手施工不慎弄倒圍牆，經原告察覺要求復原，肇事
鄰居僅以紅磚砌回，事後原告認為不影響安全，未要求加補粉刷水泥，豈知被告只憑
現場狀況，未詢問原告意見，逕認定圍牆只有紅磚存在，係經長期風化現象，且有無
圍牆，對系爭土地利用或課徵地價稅與否毫無關聯。系爭土地為私人產業，建築圍牆
並設鐵門供出入之用，係為保護私人財產之社會狀況，若無此設施保護，如遭人隨意
丟棄垃圾，或停放廢棄車輛，或非法佔據，除需由原告負責外，亦將遭環保單位告發
罰鍰。大型鐵門於被告拍攝照片，作為證明時，係關閉現象，非被告所指為封堵。況
既設鐵門保護，又無專人看管，豈有隨時敞開不關之理。再查，系爭農業用地之灌溉
用水，歷年來皆由曹公圳流經現今之五甲社區○○○○路再經由海洋路、新樂街至系
爭土地。唯因鳳山、五甲地區近年來，大量興建房屋，致入水溝渠遭破壞，無法順利
供灌溉，原告自行鑿井灌溉，被告所稱無任何灌溉設施，無法供農業使用云云，係未
察明真實情況所為錯誤推測。再者，系爭土地耕作物為果樹，為利果樹生長之水土保
持特性及防止附近排水溝污水流入，乃加高系爭土地之地表高度，此乃農業耕作之基
本常識，被告以系爭土地高度超過巷道，作為無法供農業使用之依據，顯欠恰當。至
被告所提訪查紀錄，並未註明採樣受訪者人數、身分證、居住地與系爭土地地緣關係
、居住期間是否涵蓋八十二、八十三年及受訪內容設計，有無直接引導採樣受訪者，
接受與真實性不符之答案（如這塊地是作汽車駕訓教練場，而非你知道八十二、八十
三年間，這塊土地是作何用途）。以採樣受訪調查資料，作為舉證資料，不論在理論
上或實務上，在內容、抽樣有效性比例等，皆有很大爭議。況未公布採樣受訪內容及
受訪者各項具體資料，祗以被告一紙訪查紀錄認定課稅，實係強迫原告接受莫須有之
處分。光隆駕訓班面臨二十米瑞隆東路，出入與系爭土地無何關係，前後兩塊土地雖
未隔開，但使用用途完全不同，原告從未提供系爭土地予光隆駕訓班做場地登記及同
意供使用。被告僅以原告與該駕訓班負責人黃八野，土地所有權人黃助政為兄弟關係
，擴大解釋、認定非事實存在之借用關係。蓋若作為汽車駕訓班使用，應有各項警鈴
及安全島之設置，其為最基本之場地配置及特徵。被告所附照片與原告所提之光隆汽
車駕訓班場地之照片，在使用外觀上顯著不同。末查，系爭土地與光隆駕訓班土地，
中間尚有一條已徵收完畢，但尚未開闢之計劃道路，被告聲稱該土地公共設施已於八
十二年完竣，不符合土地稅法第二十二條第二款規定，應課徵八十二、八十三年度地
價稅，但經原告向高雄縣政府建設局都市計劃課查詢結果，該土地附近公共設施，至
八十四年六月間尚未施工完竣，被告乃改稱系爭土地，已供光隆駕訓班使用云云，顯
見查核之草率，爰請判決撤銷等語。
被告答辯意旨略謂︰系爭土地係已規定地價之都市土地，使用分區編定為住宅區，原
課徵田賦，嗣經被告於八十四年四月二十日辦理八十四年度地價稅減免稅地等土地清
查工作時查獲自八十一年起改供光隆駕訓班使用，有被告地價稅農業用地變更使用查
核報告表及拍攝照片十張附卷可稽。其未作農業用地使用之事證明確。雖系爭土地據
高雄縣政府八十四年七月二十日八四建局都字第二三七五五號函查復指出，該等土地
鄰近計劃道路迄今尚未開闢，核屬公共設施尚未完竣地區，然系爭土地既未作農業使
用，即已不符土地稅法第二十二條第二項但書課徵田賦規定。被告自該等土地實際變
更使用之次年期，即八十二年起核定補徵尚在核課期間之八十二年地價稅一、一五二
、三八六元及八十三年地價稅一、一四四、四八三元，揆諸土地稅法第十四條、第二
十二條第一項、稅捐稽徵法第二十一條第一項第二款、第二項規定及財政部七十九年
六月十八日台財稅第七九○一三五二○二號函釋：「課徵田賦之農業用地，在依限辦
理變更用地編地或使用分區前變更為非農業使用者，應自實際變更使用之次年起改課
地價稅。」洵無違誤。再查，光隆駕訓班負責人為原告之兄黃八野，坐落土地為原告
之兄弟黃政助所有，系爭土地於八十四年四月二十日清查時確供光隆汽車駕駛訓練班
使用，有拍攝照片為證。復查時，復查員再次會同原查人員實地勘查所簽擬之報告載
敘：「該二筆土地除南面與光隆汽車教練場相通，未加蓋圍牆，其餘三面約有二米高
之圍牆，並於北面臨新康街設有大型鐵門（已封堵），依水泥及紅磚自然風化腐蝕情
形判斷，其使用超過五年，並非新建，且基地填土比道路及巷道為高，亦無任何灌溉
設施，無法供農業使用，目前仍閒置荒廢」等語，並訪查附近居民證實系爭二筆土地
原供光進混凝土工廠（負責人為原告）使用，因造成公害污染，經附近居民屢次陳情
抗議，始於八十年間遷廠，並自八十一年起改供光隆汽車駕駛補習班使用至八十四年
六月間始將舖設之柏油剷除，目前仍閒置不用」，亦有卷附訪查紀錄可稽。系爭土地
自八十一年起即供作光隆駕訓班使用之事實為附近民眾所皆知，並指證歷歷，不容原
告事後藉詞卸責，所訴各節委無足採，請駁回其訴等語。
　　理  由
按「已規定地價之土地，除依第二十二條規定課徵田賦者外，應課徵地價稅。」「非
都市土地依法編定之農業用地或未規定地價者，徵收田賦。但都市土地合於左列規定
者亦同：一．．．二、公共設施尚未竣前，仍作農業用地使用者。．．．」分別為土
地稅法第十四條、第二十一條第一項第二款所規定。本件被告以原告所有系爭土地，
於八十一年間改供光隆駕訓班使用，未作農業用地使用，乃補徵八十二年地價稅一、
一五二、三八六元及八十三年地價稅一、一四四、四八三元。原告不服，循序提起行
政訴訟，主張如事實欄所載。經查系爭土地係已規定地價之都市土地，分區使用編定
為住宅區，其公共設施尚未完竣，為兩造不爭之事實，且有臺灣省高雄縣鳳山市公所
八十四年五月十七日鳳市服工字第一九五六五號函核發之都市計畫土地使用分區證明
書、高雄市政府建設局八十四年七月二十日八四建局都字第二三七五五號函等影本附
原處分卷可稽。被告於八十四年四、五月間辦理八十四年度地價稅減免稅地等土地清
查工作時，系爭土地係供光隆駕訓班使用中，有被告地價稅農業用地變更使用查核報
告表及所攝照片附原處分卷足憑，該現場照片顯示，系爭土地舖有柏油，上繪Ｓ形車
道線等。原告於八十四年九月三十日申請復查後，復查人員會同原查人員實地勘查所
攝照片，系爭土地業將柏油剷除。復查人員簽擬之報告載敘：「該二筆土地除南面與
光隆汽車教練場相通，未加蓋圍牆，其餘三面約有二米高之圍牆，並於北面臨新康街
設有大型鐵門（已封堵），依水泥及紅磚自然風化腐蝕情形判斷，其使用超過五年，
並非新建，且基地填土比道路及巷道為高，亦無任何灌溉設施，無法供農業使用，目
前仍閒置荒廢。」渠等訪查附近居民，一為鳳山市○○街七巷（即系爭土地西鄰巷道
）居住十年以上之居民證稱：其搬居至該處時，系爭土地即供作光進混凝土場，八十
年間黃八野競選鳳山市長連任時遷廠。後改供光隆汽車教練場使用，至八十四年六月
間才將土地剷平荒廢，自其搬居該處起，從未作農業使用等語。另一自六十五年起居
住該市○○街（系爭土地北面道路）居民亦證稱：系爭土地於七十一年左右供光進混
凝土場使用，於八十年間遷走，改做光隆汽車教練場，並於八十四年五、六月間將土
地剷平，七十六、七年間曾向縣長陳情等語，有該二人之訪談內容紀錄、照片及復查
報告表附原處分卷可考。上開證人均係均住系爭土地四鄰十年以上居民，所證系爭土
地使用情形綦詳且不謀而合，上述紀綠均經受訪者簽名，並非原告所稱一般抽樣調查
，應堪採信。參以被告初查時之照片顯示，系爭土地舖設柏油，上繪Ｓ形車道線，並
未種植作物，顯係供汽車駕駛訓練之用，原告聲稱系爭土地種植果樹，未曾供鄰地光
隆駕訓班使用，殊無足採。再者，原告復查時亦自承：系爭土地目前因灌溉設施損壞
不能耕作，該地未作其他使用，只是於八十四年三月初避免雜草叢生及被人亂倒垃圾
，故舖上柏油，圍上矮牆，同年七月初即剷除地上柏油云云，益證原告初查時確未作
農業使用。至所稱為避免雜草叢生及被人亂倒垃圾，故舖上柏油等，則何以於短短四
個月即又將柏油剷除，有違常情，不無於被告調查後，為消除供光隆駕訓班使用之證
據之嫌。綜上所述，原告於八十一年間已將系爭土地供光隆駕訓班使用，未作農業使
用，該地雖屬公共設施尚未完竣地區，然系爭土地既未作農業使用，即不符土地稅法
第二十二條第二項但書課徵田賦規定。被告自次年期，即八十二年起核定補徵尚在核
課期間之八十二年地價稅一、一五二、三八六元及八十三年地價稅一、一四四、四八
三元，揆諸首揭規定，尚無違誤，一再訴願決定，遞予維持，俱無不合，原告訴請撤
銷，非有理由，應予駁回。
據上論結，本件原告之訴為無理由，爰依行政訴訟法第二十六條後段，判決如主文。
中    華    民    國     八十八      年      二      月      十一       日
                    行 政 法 院 第 一 庭
                                審 判 長 評  事      黃  綠  星
                                         評  事      黃  合  文
                                         評  事      高  秀  真
                                         評  事      藍  獻  林
                                         評  事      黃  璽  君
右  正  本  證  明  與  原  本  無  異
                                         法院書記官  邱  彰  德
中    華    民    國     八十八      年      二      月      十二       日
